【裁判字號】    89,訴,4264
【裁判日期】    900206
【裁判案由】    清償借款
【裁判全文】
臺灣臺北地方法院民事判決  八十九年度訴字第四二六四號
    原      告    第一商業銀行股份有限公司
                              .
    法定代理人    庚○○      .
    訴訟代理人    壬○○                    住台北市大安區○○○路○段六五
                              .
                              .
    被      告    芝麻設計攝影有限公司      設台北市中山區○○○路○段一七
                              .
    兼法定代理人  己○○                    住台北市松山區○○○路○段九二
                              .
    被      告    甲  ○                    住台北市松山區○○○路○段九二
                              .
                  乙○○○                  住台北市松山區○○○路○段九二
                              .
                  戊○○                    原住台北縣新店市○○路○段八七
                              .
                              .
                  丁○○                    住台北市○○區○○路三段十二巷
                              .
                  丙○○                    原住台北市○○區○○路四段一三
                              .
                              .
                  辛○○                    住台北市○○區○○街二二二巷九
                              .
右當事人間請求清償債務事件，本院判決如左：
    主    文
被告應連帶給付原告新臺幣參佰玖拾玖萬壹仟陸佰陸拾伍元及如附表所示之利息、違
約金。
訴訟費用由被告連帶負擔。
本判決於原告以新臺幣壹佰參拾參萬元或同面額之中央政府建設公債八十四年度甲類
第四期債票為被告供擔保後，得假執行。
    事    實
甲、原告方面：
一、聲明：
（一）如主文第一項所示。
（二）原告願提供現金或同面額之中央政府建設公債八十四年度甲類第四期債票為擔
      保，請准宣告假執行。
二、陳述：被告芝麻設計攝影有限公司（下簡稱芝麻公司）邀同被告戊○○、甲○為
    連帶保證人，於八十年三月十四日向原告借款新台幣（下同）一百三十萬元，約
    定借款期限為一年，後陸續於八十一年至八十七年間每年簽訂借款展期約定書，
    就該筆借款期限展延至八十八年三月十四日，並由被告戊○○、甲○、丁○○為
    連帶保證人。又被告芝麻公司邀同被告戊○○、甲○、丁○○為連帶保證人，於
    八十三年七月二十二日向原告借款二筆，分別為一百二十萬元、四百八十萬元，
    約定借款期限為一年，後陸續於八十四年、八十五年間兩度簽訂借款展期約定書
    ，就該二筆借款期限延展至九十年七月二十二日，仍由被告戊○○、甲○、丁○○為連帶保證人。另被告戊○○、甲○、丁○○、乙○○○、丙○○於八十一年
    一月二十七日、被告己○○於八十四年二月十日、被告辛○○於八十四年九月二
    十五日分別簽立保證書，保證被告芝麻公司於現在（包括過去所負現在尚未清償
    ）及將來對原告所負借款等一切債務，以本金六千萬元為限額，願與債務人連帶
    負全部償付之責任。上開三筆借款約定之利息均如借據及展期約定書所載，如未
    依約償還本息時，即喪失期限利益，視為全部到期，除仍按上開利率計息外，逾
    期在六個月以內者，按上開利率百分之十，逾期超過六個月者，按上開利率百分
    之二十計算之違約金。詎被告未依約償還本息，系爭債務已喪失期限利益，視為
    全部到期，除攤還本金三百三十萬八千三百三十五元及僅繳清至八十八年十月二
    十六日止之利息、違約金外（包含鈞院八十七年度民執戊字第一四八二五號強制
    執行抵償數額），尚欠本金三百九十九萬一千六百六十五元及如附表所示之利息
    、違約金迄未清償，被告依法應負連帶清償責任，為此提起本訴。
三、證據：提出借據及展期約定書影本十六紙、本院八十七年度民執戊字第一四八二
    五號分配表影本一份、保證書影本三份、約定書影本一份為證。
乙、被告方面：
    未於言詞辯論期日到場，亦未提出書狀作任何聲明或陳述。
    理    由
一、本件被告未於言詞辯論期日到場，核無民事訴訟法第三百八十六條各款所列情形
    ，爰依原告之聲請，由其一造辯論而為判決，合先敘明。
二、本件原告主張被告芝麻公司邀同被告戊○○、甲○為連帶保證人，於八十年三月
    十四日向原告借款一百三十萬元，約定借款期限為一年，後陸續於八十一年至八
    十七年間每年簽訂借款展期約定書，就該筆借款期限展延至八十八年三月十四日
    ，並由被告戊○○、甲○、丁○○為連帶保證人。又被告芝麻公司邀同被告戊○○、甲○、丁○○為連帶保證人，於八十三年七月二十二日向原告借款二筆，分
    別為一百二十萬元、四百八十萬元，約定借款期限為一年，後陸續於八十四年、
    八十五年間兩度簽訂借款展期約定書，就該二筆借款期限延展至九十年七月二十
    二日，仍由被告戊○○、甲○、丁○○為連帶保證人。另被告戊○○、甲○、丁○○、乙○○○、丙○○於八十一年一月二十七日、被告己○○於八十四年二月
    十日、被告辛○○於八十四年九月二十五日分別簽立保證書，保證被告芝麻公司
    於現在（包括過去所負現在尚未清償）及將來對原告所負借款等一切債務，以本
    金六千萬元為限額，願與債務人連帶負全部償付之責任。上開三筆借款約定之利
    息均如借據及展期約定書所載，如未依約償還本息時，即喪失期限利益，視為全
    部到期，除仍按上開利率計息外，逾期在六個月以內者，按上開利率百分之十，
    逾期超過六個月者，按上開利率百分之二十計算之違約金。詎被告未依約償還本
    息，系爭債務已喪失期限利益，視為全部到期，尚欠本金三百九十九萬一千六百
    六十五元及如附表所示之利息、違約金迄未清償等事實，業據提出與其所述相符
    之借據及展期約定書、本院八十七年度民執戊字第一四八二五號分配表、保證書
    、約定書等件為證。被告既不於言詞辯論期日到場爭執，復未提出書狀答辯以供
    本院斟酌，本院審酌上開證據，認為原告主張之事實為可採信。
三、按消費借貸之借用人應於約定期限內，返還與借用物種類、品質、數量相同之物
    ，民法第四百七十八條前段定有明文。又保證債務之所謂連帶，係指保證人與主
    債務人負同一債務，對於債權人各負全部給付之責任者而言（最高法院四十五年
    臺上字第一四二六號判例參照）。如前所述，系爭借款既已屆清償期，原告自得
    請求借款人即被告芝麻公司返還借款及約定之利息、違約金；而被告己○○、甲○、乙○○○、戊○○、丁○○、丙○○、辛○○為該借款之連帶保證人，依法
    應負連帶清償責任。
四、從而，原告本於消費借貸及連帶保證之法律關係，請求被告連帶給付三百九十九
    萬一千六百六十五元及如附表所示之利息、違約金，依法即無不合，應予准許。
五、假執行之宣告：
    原告陳明願提供現金或同面額之中央政府建設公債八十四年度甲類第四期債票為
    供擔保，聲請宣告假執行，核無不合，爰酌定相當擔保金額准許之。
六、結論：本件原告之訴為有理由，依民事訴訟法第三百八十五條第一項前段、第八
    十五條第二項、第三百九十條第二項，判決如主文。
中        華        民      國    九十    年    二    月      六        日
                                  民事第二庭法    官  曾部倫
右為正本係照原本作成。
如對本判決上訴，須於判決送達後廿日內向本院提出上訴狀。
中        華        民      國    九十    年    二    月      六        日
                                          法院書記官  柯月英


司法院資訊處製作；財團法人民間司法改革基金會備份。
